【裁判字號】    99,交聲,165
【裁判日期】    990222
【裁判案由】    聲明異議
【裁判全文】
臺灣彰化地方法院交通事件裁定  99年度交聲字第165號
原處分機關
即移送機關  交通部公路總局臺中區監理所彰化監理站
異議人即
受處分人    甲○○
上列異議人因道路交通管理處罰條例案件，對於交通部公路總局
臺中區監理所彰化監理站民國99年1月26日彰監四字第裁64─IA0
000000號裁決書不服，聲明異議，本院裁定如下：
    主  文
本件異議駁回。
    理  由
一、異議意旨略以：異議人並不否認有闖紅燈違規之事實，惟陳
    稱並未收到照片及罰單，因此對於裁罰金額加重不服，對此
    具狀聲明異議，爰請裁處最低金額等語。
二、原處分意旨略以：異議人即受處分人 (下簡稱異議人)甲○
    ○所有之車牌號碼6Q─1335號自小客車，於民國98年1月27
    日17時54分，行經彰化縣福興鄉○○路與番花路口時，經彰
    化縣警察局交通隊員警，以該車輛有「闖紅燈」之違規事實
    ，依條例第53條第1項規定，逕行掣單舉發。嗣異議人未於
    應到案期限內到案，原處分機關乃於99年1月26日依條例第
    53條第1項、第63條第1項及違反道路交通管理事件統一裁罰
    基準表之規定裁處異議人罰鍰5400元，並記違規點數3點。
三、按汽車（依道路交通管理處罰條例第3條第8款規定，汽車包
    括機器腳踏車即機車）行駛至交岔路口，其行進、轉彎，應
    遵守燈光號誌或交通指揮人員之指揮，遇有交通指揮人員指
    揮與燈光號誌並用時，以交通指揮人員之指揮為準。又汽車
    駕駛人，行經有燈光號誌管制之交岔路口闖紅燈者，處新臺
    幣（下同）1,800元以上5,400元以下罰鍰。道路交通安全規
    則第102條第1款，道路交通管理處罰條例（下稱處罰條例）
    第53條第1項分別定有明文，另汽車駕駛人違反處罰條例第
    53條者，除依原條款處罰鍰外，並記違規點數3點，處罰條
    例第63條第1項第3款亦規定甚明。復以違反道路交通管理事
    件行為人，未依規定自動繳納罰鍰，或未依規定到案聽候裁
    決，處罰機關應依基準表於通知單送達且逾越應到案期限60
    日之3個月內，逕行裁決之，違反道路交通管理事件統一裁
    罰基準及處理細則（下稱處理細則）第44條第1項前段亦規
    定甚明。是如汽車駕駛人若有駕車行經有燈光號誌管制之交
    岔路口闖紅燈之違規行為，於收受舉發通知單送達後逾越應
    到案期限60日以上，繳納罰鍰或逕行裁決處罰者，依處理細
    則第41條及違反道路交通管理事件統一裁罰基準表（下稱裁
    罰基準表）之規定，應對該汽車駕駛人處5,400元之罰鍰。
    次按處理違反道路交通管理事件，有關文書送達之程序，依
    行政程序法之規定，此觀道路交通管理事件統一裁罰基準及
    處理細則第5條定有明文。又行政程序法關於文書送達之程
    序有下列規定：「送達，於應受送達人之住居所、事務所或
    營業所為之；於應送達之處所不獲會晤應受送達人時，得將
    文書付與有辨別事理能力之同居人、受僱人或應送達處所之
    接收郵件人員」、「送達，不能依前二條規定為之者，得將
    文書寄存送達地之地方自治或警察機關，並作送達通知書兩
    份，一份黏貼於應受送達人住居所、事務所、營業所或其就
    業處所門首，另一份交由鄰居轉交或置於該送達處所信箱或
    其他適當位置，以為送達。前項情形，由郵政機關為送達者
    ，得將文書寄存於送達地之郵政機關。寄存機關自收受寄存
    文書之日起，應保存三個月」、「送達由行政機關自行或交
    由郵政機關送達」、「文書由行政機關自行送達者，以承辦
    人員或辦理送達事務人員為送達人；其交郵政機關送達者，
    以郵務人員為送達人」，此觀行政程序法第72條第1項前段
    、第73條第1項、第74條、第68條第1、4項分別訂有明文。
    另按行政程序法關於寄存送達之生效日，並未明定，依該行
    政文書之性質，與訴訟文書間，均對人民權利或負擔具有重
    大之影響，基於法治國原則與人民基本權利之保障原則，宜
    類推適用民事訴訟法第第138條第2項之規定，自寄存之日起
    ，經十日發生效力
四、經查：
  (一)本件異議人於98年1月27日17時54分，駕駛車牌號碼6Q─133
    5號自小客車，行經彰化縣福興鄉○○路與番花路之路口時
    ，闖越紅燈之違規行為，此有彰化縣警察局交通隊彰縣警交
    字第IA0000000號舉發違反道路交通管理事件通知單1紙、原
    處分機關函請原舉發機關調查之彰化縣警察局99年1月14日
    彰警縣警交字第0990002682號覆函在卷可稽，且為異議人所
    不否認，是異議人有駕駛車輛於上開時、地，行經有燈光號
    誌管制之交岔路口為闖紅燈之違規行為，應堪認定。
  (二)異議人雖稱並未收到罰單云云，然按交通違規行為之舉發，
    在性質上屬於公法上有相對人之書面意思通知，舉發程序是
    否完成而生效，應以舉發之意思表示送達於異議人為要件。
    異議人陳稱從未收受舉發通知單，惟本件舉發機關逕行舉發
    、填製之舉發違反道路交通管理事件通知單，固經原舉發機
    關以掛號郵件寄送至受處分人之彰化縣二林鎮廣興里廣東巷
    29 號之1之戶籍地址，惟因投遞機關未獲會晤本人，亦無受
    領文書之同居人、受僱人或應受送達處所接收郵件人員，已
    於投遞未果，將該送達文書寄存於二林郵局，並依規定製作
    「寄存送達通知書」2份，1份黏貼於應受送達人即異議人上
    址門首，另1份置於該址信箱或適當處所以為送達，此有彰
    化縣警察局送達證書影本1份附卷可憑。是以，依上開行政
    程序法之規定，堪認上開舉發通知單，業已符合行政程序法
    第74條規定為寄存送達，而生合法送達之效力，不因受處分
    人實際有無領取而受影響，舉發機關依法舉發、送達，於法
    即無不合。
五、綜上所述，本件異議人確在上開時、地，有「闖紅燈」之違
    規事實，且舉發通知單業已合法送達異議人，即已完成舉發
    程序而發生效力，因異議人逾越應到案期限60日以上，原處
    分機關依條例第53條第1項、第63條第1項及違反道路交通管
    理事件統一裁罰基準表之規定，對異議人前揭之裁罰，核無
    違誤，是本件異議為無理由，應予駁回。
據上論斷，應依道路交通管理處罰條例第87條第2項、道路交通
案件處理辦法第19條，裁定如主文。
中    華    民    國    99    年    2    月    22    日
                  交通法庭        法  官  張德寬
以上正本證明與原本無異。
如不服本裁定，應於裁定送達後5日內向本院提出抗告狀(須附繕
本 )。
中    華    民    國    99    年    2    月    22    日
                                  書記官  黃得翔

司法院資訊處製作；財團法人民間司法改革基金會備份。
